【裁判字號】    99,台上,5109
【裁判日期】    990812
【裁判案由】    詐欺
【裁判全文】
最高法院刑事判決            九十九年度台上字第五一０九號
上  訴  人  台灣高等法院檢察署智慧財產分署檢察官
被      告  甲○○
上列上訴人因被告詐欺案件，不服智慧財產法院中華民國九十九
年三月十五日第二審判決（九十八年度刑智上易字第一二八號，
起訴案號：台灣台北地方法院檢察署九十六年度偵字第一三０六
六號），提起上訴，本院判決如下：
    主  文
上訴駁回。
    理  由
按刑事訴訟法第三百七十六條所列各罪之案件，經第二審判決者
，不得上訴於第三審法院，法有明文。不得上訴於第三審法院之
案件，即以第二審為終審法院。案件是否屬於刑事訴訟法第三百
七十六條所列各罪之範圍，固不以起訴書所記載之法條為據，亦
不以第二審判決時所適用之法條，為唯一之標準，而應以起訴書
所記載之事實為準，並應視當事人在第二審言詞辯論終結前對於
罪名有無提出爭執，以為審斷。如當事人未爭執非刑事訴訟法第
三百七十六條所列各罪，且按其起訴之犯罪事實又非顯然不屬於
該條所列各罪之案件，經第二審判決者，即不得上訴於第三審法
院。本件依卷附起訴書（含併辦意旨書）記載之犯罪事實及其證
據並所犯法條欄，乃指訴被告甲○○係犯商標法第八十一條、第
八十二條之於同一商品使用近似於他人註冊商標之商標罪、違反
公平交易法第三十七條第一項之禁止以陳述或散布不實情事而為
競爭之規定及刑法第三百三十九條第一項詐欺取財等罪嫌，並未
指及被告於民國九十五年四月十二日刊登各報之公開聲明或對告
訴人乙○○施以詐術時，有偽造公開聲明之行使偽造私文書之行
為。被告被訴上揭案件，原審係依想像競合犯，從一重論處刑法
第三百三十九條第一項之詐欺罪刑，核屬刑事訴訟法第三百七十
六條第四款之案件。依首開說明，既經第二審判決，本不得上訴
於第三審法院；且依卷證，本件第一審檢察官於第一審審判期日
僅陳述「本案之犯罪事實如下（詳如起訴書）」「起訴要旨如起
訴書所載，並補充被告所犯法條為商標法第八十一條第三款、八
十二條，與陳香志為共犯，公平交易法跟商標法是牽連關係」（
見第一審卷(一)第二十、一九三、二一四、二七二頁，卷(二)第六三
頁），未及於行使偽造私文書之罪；檢察官於第二審言詞辯論終
結前，對被告所涉上揭罪名亦未爭執（見原審卷第七一頁），並
僅論告：「本件被告雖經傳喚未到，惟其於原審審理時，業已坦
承犯行，且有前述提示調查之證據可供佐證，事證明確，足認被
告涉犯商標法第八十一條第三款、公平交易法第三十七條（即違
反第二十二條）、刑法第三百三十九條第一項等罪」（同上卷第
七六頁），同未爭執或主張被告涉犯行使偽造私文書罪名。迨第
二審判決之後，提起本件第三審上訴，始主張被告另涉犯刑法第
二百十六條、第二百十條之行使偽造私文書罪，揆之司法院大
法官會議釋字第六十號解釋意旨，自應受不得上訴第三審之限制
，應認檢察官之上訴為不合法，予以駁回。
據上論結，應依刑事訴訟法第三百九十五條前段，判決如主文。
中    華    民    國  九十九  年    八    月   十二   日
                      最高法院刑事第十一庭
                          審判長法官  石  木  欽
                                法官  洪  佳  濱
                                法官  韓  金  秀
                                法官  段  景  榕
                                法官  周  煙  平
本件正本證明與原本無異
                                      書  記  官
中    華    民    國  九十九  年    八    月   十八   日
                                                     m

司法院資訊處製作；財團法人民間司法改革基金會備份。
